臺灣板橋地方法院民事判決　九十年度訴字第二六一三號
　　原　　　告　　乙○○
　　被　　　告　　甲○○
右當事人間請求損害賠償事件，原告對於本院刑事庭九十年度易字第二五二一號家庭
暴力傷害案件提起附帶民事訴訟（九十年度附民字第三六０號），經刑事庭裁定移送
，本院判決如左：
    主      文
被告應給付原告新臺幣壹拾萬元，及自民國九十年八月三十日起至清償日止，按週年
利率百分之五計算之利息。
原告其餘之訴駁回。
訴訟費用由被告負擔百分之二，餘由原告負擔。
本判決關於原告勝訴部分於原告以新臺幣萬肆仟元為被告供擔保後，得假執行。但
被告如於假執行程序實施前，以新臺幣壹拾萬元為原告預供擔保，得免為假執行。
原告其餘假執行之聲請駁回。
    事      實
甲、原告方面：
  一、聲明：
    (一)被告應給付原告新臺幣（下同）五百萬元及自起訴狀繕本送達翌日起至清償日
      止，按週年利率百分之五計算之利息。
    (二)願供擔保請准宣告假執行。
  二、陳述：
    (一)被告係原告之夫，於民國九十年六月十九日晚上七時五十分許，在臺北縣蘆洲
      市○○路七六號三樓兩造住處，因洽談離婚條件時與原告發生口角，竟持西瓜
      刀朝原告之頭部砍殺，幸原告以左手肘抵擋，始免於難，惟因此造成原告受有
      左手肘處深度裂傷、肌肉層部份斷裂等傷害，並經本院於九十年九月二十日以
      九十年度易字第二五二一號刑事判決判處被告有期徒刑三月確定。
    (二)經查原告受傷之部位係位於左手肘即左手外側近關節處，應係原告於被告持刀
      砍殺時以左手抵擋所致，從而被告當初所欲砍殺之處，絕非原告之左手肘，而
      係原告之頭部；而由原告左手肘之傷勢係深度裂傷、肌肉層部分斷裂（五公分
      ×０‧五公分）以觀，足證當時被告下手之猛，如當時原告未以左手抵擋，頭
      部必因此受到傷害，生命恐將不保，且被告亦應有預見此結果之可能，卻仍執
      意為之，顯見被告具有殺意甚明。
    (三)按因故意或過失，不法侵害他人之權利者，負損害賠償責任；又不法侵害他人
      之身體、健康、名譽、自由、信用、隱私、貞操，或不法侵害其他人格法益而
      情節重大者，被害人雖非財產上之損害，亦得請求賠償相當之金額，民法第一
      百八十四條第一項前段、第一百九十五條第一項前段分別定有明文。經查，原
      告因被告以刀砍殺之侵權行為，至今仍處於遭人殺害之恐懼陰影中，不敢出外
      謀生，亦無積蓄，經濟陷入窘境，是原告生理及心理之受創不可謂不深，爰依
      前揭法條之規定，請求被告賠償如聲明第一項所示之精神慰撫金，
    (四)對被告抗辯之陳述：
      1.被告案發後於警訊筆錄及檢察官偵查中，均供稱係因與原告吵架，故拿刀嚇
        唬原告而不小心傷到原告等語，並未提及當時持刀之原因係為切水果，且係
        原告衝過來碰到刀子而受傷等語，故被告嗣後所為之辯解，顯屬避重就輕，
        不足採信。況且原告左手肘之傷勢係深度裂傷、肌肉層部分斷裂，若非當時
        持刀之被告用力砍殺，應不致造成如此嚴重之傷害，從而被告所稱係因原告
        不慎劃到水果刀云云，亦與常情不符。
      2.證人李秀英雖於刑事程序中證稱，係因原告衝向正在持刀切水果之被告而受
        傷等語，惟查證人李秀英為被告之母，證詞自有偏頗之虞，況且證人先證稱
        當時被告正在切水果，嗣又改稱當時水果尚在冰箱還未拿出來云云，其證詞
        顯係前後矛盾甚明，更何況被告供稱當時正與原告吵架，於此情形下，被告
        豈還有心情切水果來吃，又被告用以殺傷原告之凶器為西瓜刀，一般人又怎
        有以西瓜刀切水果之可能？是以證人李秀英之證詞與事實不符，洵非可採。
  三、証據：提出畢業證書影本乙份為證。
乙、被告方面：
  一、聲明：原告之訴及其假執行之聲請均駁回，如受不利判決願供擔保請准免為假
            執行。
  二、陳述：
    (一)本件係因原告為達訴請與被告裁判離婚之目的，方提出刑事傷害告訴，故原告
      顯與被告立於相反之立場，其所述被害之情形難免不實，虛偽之可能性極高，
      而本件除原告片面之指述外，並無積極證據足以證明原告之指述與事實相符，
      自不應為被告有砍傷原告之認定，況原告係因與被告吵架，於被告切水果時衝
      過來方才受傷，被告並無砍傷原告，此有證人李秀英可資證明。
    (二)原告僅受輕傷且不守婦道、早出晚歸，完全不顧家務及小孩，近來更自行在外
      租屋居住，常不回家，其訴請被告賠償五百萬元，顯屬過高。
  三、證據：提出里長證明書八紙為證，並聲請訊問證人李秀英及調閱警方移送原告
            涉嫌通姦之卷證。
丙、本院依職權調閱本院九十年度易字第二五二一號家庭暴力防治法刑事案件全卷。
        理      由
一、本件原告起訴主張：兩造係夫妻關係，被告於九十年六月十九日晚上七時五十分
    許，在臺北縣蘆洲市○○路七六號三樓住處，因洽談離婚條件時與原告發生口角
    ，竟持西瓜刀朝原告之頭部砍殺，致原告受有左手肘處深度裂傷、肌肉層部份斷
    裂等傷害，並經本院刑事庭判處被告有期徒刑三月確定，爰依民法第一百八十四
    條第一項前段、一百九十五條第一項前段之規定，請求被告賠償五百萬元之精神
    慰撫金及自起訴狀繕本送達翌日即九十年八月三十日起至清償日止，按週年利率
    百分之五計算之利息等語。
二、被告則以：當時其正持水果刀要削水果，係因原告與被告吵架，衝過來才造成傷
    害，其並無砍殺原告，且而本件除原告片面之指述外，並無積極證據足以證明原
    告之指述與事實相符，另原告請求之慰撫金過高等語，資為抗辯。
三、原告主張被告於九十年六月十九日晚上七時五十分許，在臺北縣蘆洲市○○路七
    六號三樓住處，因洽談離婚條件時與原告發生口角，原告為被告手持之西瓜刀所
    傷，致受有左手肘處深度裂傷、肌肉層部份斷裂等傷害之事實，為被告所不爭執
    ，並有診斷證明書乙份附於臺灣板橋地方法院檢察署九十年度偵字第一０七四０
    號卷中可稽，自堪信為真實。是以本件之爭點乃在於被告就原告所受之傷害是否
    具有故意過失、是否具有殺人故意以及精神上損害賠償金額之酌量。
四、經查，被告因與原告就離婚條件發生口角，而至客廳拿取水果刀砍傷原告等情，
    業據原告指述甚詳，被告雖以當時當時其正持水果刀要削水果，係因原告與被告
    吵架，衝過來才造成傷害，其並無砍殺原告等語置辯，惟查：
  (一)當時兩造正因離婚問題發生口角，被告是否尚有心情持刀削水果即非無疑，且被
    告於警訊及檢察官偵查時分別供稱：「我通電話給他都沒回電，當時她並開口說
    出不悅耳的字語，而氣憤到客廳拿水果刀來嚇她，想不到結果傷到她」、「我拿
    刀嚇唬他，我不小心割到他的手，因為那時他的手拿起來」等語（參見前揭偵查
    卷第五頁、第十五頁及第十六頁），參以當時兩造間正發生口角衝突等情，顯見
    當時被告拿取水果刀之目的並非在於切水果甚明，被告遲於本院刑事庭審理中始
    翻異前詞，所辯尚難採信。證人李秀英雖於刑事審理程序中證稱：「被告拿水果
    刀要削水果，告訴人（即原告）說要離婚，被告不答應，告訴人就過來拉被告的
    手，不小心劃到告訴人的手」等語（參見本院九十年度易字第二五二一號家庭暴
    力防治法刑事卷內九十年八月二十九日訊問筆錄），然查被告於本院審理中陳稱
    ，當時正在切西瓜等語，證人李秀英卻於刑事審理中證稱，當時被告剛要去冰箱
    拿，還沒拿出來等語，所述即有出入，況證人李秀英係被告之母，所證不無袒護
    被告之嫌，應非足採，尚難為有利於被告之認定。
  (二)被告手持水果刀之目的並非在於切水果，已如前述，則其於兩造間發生口角衝突
    時前往客廳持刀，其用意至少如被告於警訊及偵查中所述，係持以恐嚇原告甚明
    ，而被告所持之水果刀係西瓜刀，其刀刃鋒利、刀身寬長，業經本院刑事庭調查
    屬實，被告亦不爭執，顯見此西瓜刀較一般家用水果刀更能輕易造成他人身體之
    傷害，衡諸常情，原告於此種情況下，縱不走避，亦無衝向前去之理，被告辯稱
    係因原告衝向前來，方才受傷云云，顯與常理有違。復查原告受傷之部位，係屬
    左手肘處，被告如無意將西瓜刀揮向原告，僅為原告衝上前來，當時刀鋒應為向
    下，尚難造成左手肘處之傷害，且原告左手肘之傷勢係深度裂傷、肌肉層部分斷
    裂（五公分長×０‧五公分深），亦顯非不慎劃到水果刀所能造成，參酌原告受
    傷之部位及傷勢程度，應以原告所稱當時係因被告持刀砍向原告，原告以左手阻
    擋因而受傷等語，較為可信。退步言之，縱使被告揮舞西瓜刀之目的僅在於恐嚇
    原告，惟西瓜刀刀刃鋒利，被告應可預見其持刀於原告身前揮舞時，足以造成原
    告身體受傷之可能性極高，卻仍於原告身前揮舞，顯見其對此行為可能發生致原
    告身體受傷的結果並不在意，至少具有傷害原告之未必故意，甚為明確。從而被
    告此部分所辯，洵非可採，被告有持刀砍傷原告之行為，並致原告受有前揭傷害
    等事實，應堪認定。
  (三)末按，原告雖主張被告當初所欲砍殺之處係原告之頭部，故認被告具有殺人故意
    。然查，如被告確有致原告於死之故意，自可於原告受傷後繼續砍殺，惟被告既
    僅持刀砍向原告一次，原告所受之傷亦非重大，顯見被告應尚無殺害原告之故意
    甚明，原告此部分之主張，尚非足採。
五、按因故意或過失，不法侵害他人之權利者，負損害賠償責任；又不法侵害他人之
    身體、健康、名譽、自由、信用、隱私、貞操，或不法侵害其他人格法益而情節
    重大者，被害人雖非財產上之損害，亦得請求賠償相當之金額，民法第一百八十
    四條第一項前段、第一百九十五條第一項前段分別定有明文。本件被告不法侵害
    原告之身體，並經法院判處罪刑確定在案，已如前述，從而原告自得援引上開法
    條請求被告賠償精神上之損失。末查原告係國中畢業，婚後即擔任家庭主婦，目
    前無業，亦無財產，被告係國中畢業，目前擔任司機工作，每月收入約三萬元，
    名下有房屋一幢等情，業據原告提出畢業證書影本乙份為證，並有被告之在職證
    明書乙份附於臺灣板橋地方法院檢察署九十年度執字第六二八九號卷內可查，本
    院爰審酌兩造係夫妻關係，結婚已逾十年，被告竟持刀砍傷其妻，事發後仍避重
    就輕、迄無悔意、原告之傷勢非屬重大及兩造前揭家庭、職業、學歷、經濟能力
    及財產狀況等情狀，認原告所得請求之精神慰撫金以十萬元為適當。
六、綜上所述，原告本於侵權行為之法律關係，請求被告給付十萬元之範圍內，及自
    起訴狀繕本送達翌日即九十年八月三十日起至清償日止，按週年利率百分之五計
    算之利息，洵屬正當，應予准許，逾此部分之請求，則屬無據，應予駁回。另被
    告雖聲請訊問證人李秀英及調閱警方移送原告涉嫌通姦之卷證，惟查證人李秀英
    既已於刑事審理程序中就被告所主張之待證事實有所證述，即無再予傳訊之必要
    ，而被告所主張原告涉嫌通姦之事實，係屬本件侵權行為後所發生之事實，亦核
    無調查之必要，附此敘明。
七、本件事證已臻明確，兩造所為之其他主張、陳述並所提之證據，經審酌後，認均
    與本件之結論無礙，爰不一一論述，併予敘明。
八、兩造分別陳明願供擔保，聲請宣告假執行及免為假執行，就原告勝訴部分，經核
    均無不合，爰分別酌定相當之擔保金額，併准許之。至原告敗訴部分，其假執行
    之聲請因訴之駁回而失所附麗，不予准許。
九、據上論結，本件原告之訴為一部有理由、一部無理由，依民事訴訟法第七十九條
    但書、第三百九十條第二項、第三百九十二條，判決如主文。
中　　　華　　　民　　　國　　九十一　　年　　　三　　　月　　 十五　 　日
                                臺灣板橋地方法院民事第四庭
~B審判長法　官　陳財旺
~B      法　官　趙義德
~B      法　官　張紹省
右正本證明與原本無異。
如不服本判決，應於判決送達後廿日內，向本院提出上訴狀。
中　　　華　　　民　　　國　　九十一　　年　　　三　　　月　　 十八 　　日
~B　　　書記官　黃美雲
